臺北高等行政法院判決
　　　　　　　　　　　　　　　　　　 93年度訴字第02072號
　　　　　　　　　　　　　　　.
原　　　告　甲○○○
被　　　告　新竹市稅捐稽徵處
代　表　人　乙○○處長）住同.
訴訟代理人　丙○○
　　　　　　王惠紋
上列當事人間因地價稅事件，原告不服新竹市政府中華民國93年
5月7日93年訴字第16號訴願決定，提起行政訴訟。本院判決如下
：
　　主  文
原告之訴駁回。
訴訟費用由原告負擔。
　　事  實
一、事實概要：
    原告所有坐落新竹市○○段440地號等103筆土地，經被告按
    一般用地稅率核課民國92年地價稅，共計新台幣（下同）
    23,067,849元。原告不服，主張其中70筆土地業已贈與新竹
    市私立清山國民小學（下稱清山國小），並於92年9月12日
    完成所有權移轉登記，被告不應再對原告課徵土地稅，另主
    張地價稅係屬財產稅，並非所得稅，擁有土地如未有合乎經
    濟效益之利用機會，實無任何所得。將來土地如有增值，於
    出售時，政府會課徵土地增值稅；如有收益，例如出租，則
    須被課徵所得稅。故有關土地將來可獲得之收益，均已列在
    政府其他稅別上應予課徵之標的，對單純之地價稅，實無作
    差別待遇之正當理由，土地稅法第16條第1項規定，地價稅
    之課徵，採累進稅率，增加人民之負擔，違背憲法保障人民
    財產權之意旨云云。申經復查結果，未獲變更，提起訴願，
    經遭駁回，遂向本院提起行政訴訟。
二、兩造聲明：
　(一)原告聲明求為判決：
    原告未於言詞辯論期日到場，據其起訴狀陳稱：
    1.訴願決定及原處分（含復查決定）均撤銷。
    2.訴訟費用由被告負擔。
　(二)被告聲明求為判決：
    原告之訴駁回，訴訟費用由原告負擔。
三、兩造之爭點：
　(一)原告主張之理由：
    1.被告所核課地價稅標的之系爭103筆土地中之新竹市○○
      段第489、489之1、490、491、492、497、501、502、510
      、511、512、519、541、545、550、552、558、561、601
      、629、632、639、640、641、647、649、658、659、660
      、662、669、670、671、672、673、675、677、679、680
      、682、683、684、685、686、687、688、690、691、692
      、693、694、696、697、698、699、700、701、705、706
      、708、709、710、711、712、713、715、716、717、718
      、720地號等70筆土地，原告已於91年3月4日贈與給清山
      國小，並於92年9月12日完成所有權移轉登記手續，此有
      上開土地之登記簿謄本影本70件、被告92年5月21日新市
      稅財1字第0920014999號函影本1件可憑，故上開70筆土地
      已非原告所有，被告將之列為原告所有之土地，並對原告
      課徵92年度之地價稅，顯有未合。被告雖以土地稅法施行
      細則第20條第1項之規定：「地價稅依本法第40條之規定
      ，每年一次徵收者，以8月31日為納稅義務基準日；每年
      分2期徵收者，上期以2月28日（閏年為2月29日），下期
      以8月31日為納稅義務基準日。各年（期）地價稅以納稅
      義務基準日土地登記簿所載之所有權人或典權人為納稅義
      務人。」認上開70筆土地之92年度之地價稅，仍應向原告
      徵收。
    2.惟查地價稅之納稅義務人為土地所有權人，土地稅法第3
      條第1項定有明文。復依憲法第19條規定：「人民有依法
      律納稅之義務。」所揭櫫之租稅法律主義，性質上係屬國
      會保留事項，司法院釋字第346號亦加肯認「有關納稅之
      義務應以法律定之」，且憲法第19條「係指人民有依據法
      律所定之納稅主體、稅目、稅率、納稅方法及納稅期間等
      項而負納稅義務之意」，迭經大法官釋字第566號、第519
      號、第508號、第496號、第385號、第367號等著有多號解
      釋在案，足徵納稅主體之決定攸關人民財產權至鉅，自無
      由授權缺乏民主正當性之稅捐稽徵機關等非民意機關自行
      規範之。上開70筆土地自92年9月12日起，既已非原告所
      有，則92年9月12日起至92年12月31日止應負擔之地價稅
      額，原告即無繳納之義務，前揭行政院所發布之土地稅法
      施行細則第20條之規定，顯已違反母法第3條第1項第1款
      之規定，又按行政程序法第4條明定：「行政行為應受法
      律及一般法律原則之拘束」，故前揭細則之第20條，依法
      應屬無效，且有背於租稅法上之實質課稅原則。
    3.被告依土地稅法第15條第1項、第16條核定原告所有系爭
      土地92年度之地價稅額，除前述70筆土地外，雖非無據。
      惟查土地稅法第16條之規定，係屬違憲，依憲法第171條
      第1項規定，應屬無效：
      (1)按憲法第7條規定：「中華民國人民，無分男女、宗教
        、種族、階級、黨派，在法律上一律平等。」第15條則
        規定：「人民之生存權、工作權及財產權，應予保障。
        」
      (2)查土地稅法第16條第1項規定：「地價稅基本稅率為千
        分之十。土地所有權人之地價總額未超過土地所在地直
        轄市或縣（市）累進起點地價者，其地價稅按基本稅率
        徵收；超過累進起點地價者，依左列規定累進課徵：1
        、超過累進起點地價未達5倍者，就其超過部分加徵千
        分之十五。2、超過累進起點地價5倍至10倍者，就其超
        過部分課徵千分之二十五。3、超過累進起點地價10倍
        至15倍者，就其超過部分課徵千分之三十五。4、超過
        累進起點地價15倍至20倍者，就其超過部分課徵千分之
        四十五。5、超過累進起點地價20倍以上者，就其超過
        部分課徵千分之五十五。」此項規定，顯係給予人民不
        必要之差別待遇，明顯違反前揭憲法第7條之規定，亦
        與租稅原則中之公平原則有違。在經濟起飛階段，政府
        為防止人民炒作地價，限制人民擁有大面積之土地，對
        擁有一定面積土地以上之人民，課徵高額之地價稅，以
        期其釋出土地，平抑地價，或有其時代背景與政策目的
        。惟時移勢異，我國房地產市場長期處於不景氣之狀態
        ，迄今已10餘年。政府為刺激房地產市場之景氣，不斷
        提出各種長期低利貸款政策，以補貼利息之方式，鼓勵
        人民購買房地產。然因近幾年來，我國經濟不振，失業
        率迭創新高，報載移居中國大陸者約1百萬人（亦有認
        將近3百萬人者），房地產價格慘跌，很多建設公司倒
        閉關門，此為公眾週知之事實，政府實不能諉為不知。
        故當初以違於憲法第7條公平原則（亦係租稅原則之一
        ）所制定之土地稅法第16條規定，已因時空轉移，失其
        政策目的，甚且與目前之政府政策相左，不再有憲法第
        23條所謂「為增進公共利益」，而得限制人民擁有公平
        待遇與財產權應受保障之合憲基礎性，其所使用之手段
        已背離憲法位階之比例原則所要求之合目的性，至為灼
        然。
      (3)按地價稅係屬財產稅之一，並非所得稅，擁有土地如未
        有合乎經濟效益之利用機會，實無任何所得。將來土地
        如有增值，於出售時，政府會課徵土地增值稅；如有收
        益，例如出租，則須被課徵所得稅。故有關土地將來可
        獲得之收益，均已列在政府其他稅別上應予課徵之標的
        ，對單純之地價稅，實無作差別待遇之正當理由。又政
        府一再調高地價，稅率則未見降低，地價稅有增無減。
        而土地價格因長期經濟不景氣，價格劇跌，求售不易，
        擁有土地者實蒙受重大損失。對擁有較大面積土地之人
        民課予高額之地價稅，已失其合理性與正當性。原告雖
        擁有系爭103筆土地，惟大部分資金均係向金融機構告
        貸而來，利息負擔不輕，原計劃興建房屋出售，但因經
        濟不景氣，致遭拖累，而非不願出售土地，養地以待增
        值。被告依上開土地稅法第16條規定計算結果，就各筆
        土地，平均按千分之四九．八八六核定地價稅額，金額
        高達23,067,849元。平均稅率為基本稅率之5倍左右，
        更為同法第17條所規定自用住宅用地稅率之25倍左右。
        此超高稅率，已違反前揭憲法第7條之規定，而屬違憲
        ，更有違租稅原則中之公平原則與行政程序法第6條之
        規定。在高額之地價稅、利息、滯納金，加計土地出售
        時，所徵收之鉅額土地增值稅下，本件土地之實質價值
        ，將被政府以稅賦之方式，不花1毛錢，徵收殆盡，此
        實有違憲法第15條人民之財產權應予保障之意旨。
      (4)司法院釋字第369號、第485號解釋雖謂「憲法第19條規
        定人民有依法律納稅之義務，係指人民有依法律所定要
        件負繳納稅捐之義務或享減免繳納之優惠而言。至法律
        所定之內容於合理範圍內，本屬立法裁量事項，．．．
        與憲法保障人民平等權及財產權之本旨，亦無牴觸。」
        「憲法第7條平等原則並非指絕對、機械之形式上平等
        ，而係保障人民在法律上地位之實質平等，立法機關基
        於憲法之價值體系及立法目的，自得斟酌規範事物性質
        之差異而為合理之區別對待。」惟其前提均須在『合理
        範圍內』為『合理之區別對待』，倘逾越合理之範圍，
        即屬違反憲法第7條之平等原則。依土地稅法第16條規
        定計算結果，系爭土地之平均稅率為千分之四九．八八
        六，金額高達23,067,849元，平均稅率為基本稅率之5
        倍左右，更為同法第17條所規定自用住宅用地稅率之25
        倍左右，顯已逾合理之範圍。訴願決定認土地稅法第16
        條第1項第5款千分之五十五之課徵內涵乃當初立法機關
        裁量之範疇，為規範事物性質之差異而為合理之區別對
        待云云，並未說明係依據何理由，認定係屬合理之區別
        對待？且當初合理，現在是否合理？亦未據說明，自有
        未洽。查「昨非今是」，經大法官會議解釋為違憲之法
        律，不勝枚舉。當初以違於憲法第7條公平原則所制定
        之土地稅法第16條規定，已因時空轉移，失其政策目的
        ，甚且與目前之政府政策相左，不再有憲法第23條所謂
        「為增進公共利益」，而得限制人民擁有公平待遇與財
        產權應受保障之合憲基礎性。訴願決定認本件無司法院
        大法官審理案件法第5條第1項第1款之適用疑義云云，
        亦有未洽。
    4.土地稅法第16條累進稅率之制度，並非妥善之制度，對欲
      擁有較大面積之土地者，可透過利用他人作為人頭之方式
      ，以規避高額之稅率，對守法者，反而不公平，實有檢討
      之必要。原告並非不繳納合理之地價稅額，實因稅率過高
      ，復因經濟困難，無法一次籌湊鉅資繳稅，90年度之地價
      稅額2千餘萬元，原告亦係分期繳納。91年度地價稅額，
      原告前亦申請被告准予分期繳納，惟未被准許，此亦有被
      告91年12月4日新市稅財2字第0910056037號函可稽。原告
      每年均須繳納2千餘萬元之鉅額地價稅款，原告所有現金
      等流動資產已被徵收殆盡，對於系爭92年度地價稅額核課
      處分，原告提起本件行政爭訟，所欲申請暫緩移送強制執
      行，依稅捐稽徵法第39條第2項規定應預先繳納稅額之半
      數，亦係因確有困難，經稽徵機關核准，以徵得訴外人葉
      榮嘉之同意，提供復查決定應納稅額之半數為面額之臺灣
      土地銀行整存整付定期儲蓄存款存單予被告設定質權以資
      擔保，始得暫緩強制執行。被告所依循核課稅額之法令，
      是否與時俱進而符合適合性原則之要求，不無疑問；稅捐
      稽徵機關未慮及稅額甚鉅及原告經濟狀況已然不復以往，
      對原告非故意不繳納而係履行納稅義務顯有困難之事實恝
      置不論，遽以高額稅額核課，未思及以分期繳納或有其他
      足以替代之方案，顯逾憲法第23條「所必要」之範圍，業
      違背行政程序法第7條第1項第2款明文要求行政行為「有
      多種同樣能達成目的之方法時，應選擇對人民權益損害最
      少者」，且又另限制原告出境，無非欲以限制原告依憲法
      第10條所享有之人民有居住及遷徙之自由，以遂其執行目
      的，固係有法令所據，然執法苛酷不通情理，肆意侵害憲
      法所賦予原告之基本自由、權利，渠等所考量者乃無實質
      關連之不相關因素，手段與目的間違反不當連結禁止原則
      之情，原處分欠缺合法正當性與普遍妥當性。
    5.綜上所述，本件訴願決定及原處分之認事用法不無瑕疵，
      損害原告之利益，請判決如原告訴之聲明云云。
　(二)被告主張之理由：
    1.(1)土地稅法第15條第1項規定：「地價稅按每一土地所有
        權人在每一直轄市或縣（市）轄區內之地價總額計徵之
        。」第16條第1項規定：「地價稅基本稅率為千分之十
        。土地所有權人之地價總額未超過土地所在地直轄市或
        縣（市）累進起點地價者，其地價稅按基本稅率徵收；
        超過累進起點地價者，依左列規定累進課徵：1、超過
        累進起點地價未達5倍者，就其超過部分加徵千分之十
        五。2、超過累進起點地價5倍至10倍者，就其超過部分
        課徵千分之二十五。3、超過累進起點地價10倍至15 倍
        者，就其超過部分課徵千分之三十五。4、超過累進起
        點地價15倍至20倍者，就其超過部分課徵千分之四十五
        。5、超過累進起點地價20倍以上者，就其超過部分課
        徵千分之五十五。前項所稱累進起點地價，以各該直轄
        市及縣（市）土地7公畝之平均地價為準。但不包括工
        廠用地、礦業用地、農業用地及免稅土地在內。」
      (2)土地稅法施行細則第20條規定：「地價稅依本法第40條
        之規定，每年一次徵收者，以8月31日為納稅義務基準
        日；每年分2期徵收者，上期以2月28日（閏年為2月29
        日），下期以8月31日為納稅義務基準日。各年（期）
        地價稅以納稅義務基準日土地登記簿所載之所有權人或
        典權人為納稅義務人。」
      (3)稅捐稽徵法第26條規定：「納稅義務人因天災、事變或
        遭受重大財產損失，不能於法定期間內繳清稅款者，得
        於規定納稅期間內，向稅捐稽徵機關申請延期或分期繳
        納，其延期或分期繳納之期間，不得逾3年。」
      (4)財政部84年11月23日台財稅第840666522號函釋：「景
        氣低迷經營虧損財務困難非屬得申請分期繳稅之理由，
        某某公司以建築業景氣持續低迷，經營虧損財務困難為
        由，申請依稅捐稽徵法第26條規定分期繳納營業稅乙案
        ，尚非屬該條所稱之遭受重大財產損失，不宜照准。」
    2.查該等土地登記簿謄本載明原告係於92年9月12日登記贈
      與清山國小，依上開規定92年地價稅納稅義務基準日（即
      92年8月31日）系爭土地仍為原告所有，從而本案92年地
      價稅仍向原告徵收，於法並無不合。查土地稅法第3條第1
      項第1款規定「地價稅或田賦之納稅義務人如左：1、土地
      所有權人。．．．」因土地交易隨時都在發生，土地所有
      權人亦隨之時時在更替，為簡化稽徵程序，並使地價稅核
      課主體更為明確，遂於土地稅法施行細則第20條明定地價
      稅納稅基準日，作為每年地價稅核課之依據，並經土地稅
      法第58條授權行政院訂定在案。
    3.原告所有系爭土地，因未申報地價，被告乃以其公告地價
      之百分之八十為其申報地價，計92年度地價總額共計462,
      410,985元，按地價稅之計算公式，此地價超過累進起點
      地價4,339,000元106倍多，即按第6級計算公式計徵，以
      地價總額元乘以稅率千分之五十五減去累進差額2,364,75
      5元即為應徵地價稅額23,067,849元。此有92年度地價稅
      繳款書及課稅明細附卷可稽，而新竹市89年重新規定地價
      後之累進起點地價表，業經被告陳報財政部中部辦公室，
      並經函報請內政部及財政部備查在案。況且系爭土地之89
      年下半年、90年、91年、92年之累進起點地價皆為4,339,
      000元未有變更，原告對89年下半年、90年、91年地價稅
      之累進起點核課皆無異議。
    4.憲法第7條揭櫫之平等原則，係要求相同的事物應為相同
      處理，不同事物應為不同處理。而行政程序法第6條亦明
      文規定「行政行為，非有正當理由，不得為差別待遇」所
      謂正當理由，係指基於事物之本質不同而為合理之差別待
      遇，申言之，基於實質之平等精神，在事物之本質不同時
      ，即應為合理之差別待遇。此為憲法上之基本原則。在稅
      法上，稅捐平等原則要求相同的經濟上給付能力者，應負
      擔相同的稅捐負擔（水平的平等）；不同的支付能力者，
      則負擔不同的稅負，亦即富有的人應多負擔稅款，貧窮的
      人則少負擔稅款（垂直的平等），換言之，應按照國民彼
      此間不同的給付能力為相異之稅捐，即所謂「量能稅捐」
      原則。而在正義的觀點下，地價稅課徵的量能原則係將其
      給付能力與財產外部特徵相連結，納稅義務人所擁有的土
      地愈多，依上開原則相對的其給付能力亦較高，自應負擔
      較高之稅賦，故地價稅的課徵並未違反上開原則。而土地
      稅法第16條規定按土地所有權人之地價總額分別適用不同
      的稅率，係為全國各稽徵機關徵收地價稅之依據，並不因
      納稅義務人之不同，而有所差別之待遇。亦無悖於憲法第
      7條之平等原則。況且土地稅法第16條所規定之累進稅率
      的設計，係在社會正義及社會政策之考量下，為矯正市場
      經濟運轉，可能造成之資本及財富的過度集中現象，故在
      稅率設計的要求採用累進稅率以增加財富集中的成本。另
      查自用住宅用地與一般土地本質不同，故其稅率不同，自
      無違反憲法第7條所謂之平等原則。
    5.次按「對實質上相同經濟活動所產生之相同經濟利益，應
      課以相同之租稅，始符合租稅法律主義所要求之公平及實
      質課稅原則，實質課稅原則為租稅法律主義之內涵及當然
      歸趨。故有關課徵租稅構成要件事實之判斷及認定，自亦
      應以其實質上經濟事實關係及所產生之實質經濟利益為準
      ，而非以形式外觀為準」（行政法院82年判字第2410號判
      決參照）。前述公平（或平等）原則乃現代國家憲法上之
      重要原則，即凡基於相同之事物本質，即不得為差別之待
      遇，行政程序法第6條規定「行政行為，非有正當理由，
      不得為差別待遇」，所謂正當理由，係指基於事物之本質
      不同而為合理之差別待遇，申言之，基於實質之平等精神
      ，在事物之本質不同時，即應為合理之差別待遇。查新竹
      市一般土地地價稅之核課其累進起點地價皆為4,339,000
      元，地價總額、稅率之適用、稅額之計算皆以土地法第15
      、第16條為準據，並無違反上揭平等原則，而自用住宅用
      地與一般土地本質不同，故其稅率不同，亦無違反憲法第
      7條所謂之平等原則。
    6.按「納稅義務人因天災、事變或遭受重大財產損失，不能
      於法定期間內繳清稅款者，得於規定納稅期間內，向稅捐
      稽徵機關申請延期或分期繳納，其延期或分期繳納之期間
      ，不得逾3年。」「景氣低迷經營虧損財務困難非屬得申
      請分期繳稅之理由，某某公司以建築業景氣持續低迷，經
      營虧損，財務困難為由，申請依稅捐稽徵法第26條規定分
      期繳納營業稅乙案，尚非屬該條所稱之遭受重大財產損失
      ，不宜照准。」分別為稅捐稽徵法第26條所明定及財政部
      84年11月23日台財稅第840666522號函釋有案。原告於91
      年11月21日以90年發生財務困難至今資金調度仍屬艱困為
      由，申請分期繳納「91年地價稅」，被告於91年12月4日
      新市稅財2字第091005637號函否准所請，於法有據並無不
      合，況91年地價要求分期繳納事件與本件92年地價稅核課
      事件無涉。
    7.綜上所述，原告所有座落於新竹市○○段440地號等103筆
      土地，經核算92年地價總額共計462,410,985元，從而，
      被告依土地稅法第16條規定之公式計算，以地價總額462,
      410,985元乘以稅率千分之五十五減去累進差額2,364,755
      元計課徵系爭土地92年地價稅額23,067,849元，並無違誤
      ，請判決駁回原告之訴等語。
　　理  由
一、本件原告經合法通知，無正當理由未於言詞辯論期日到場，
    查無民事訴訟法第386條所列各款情事，爰依行政訴訟法第
    218條準用民事訴訟法第385條之規定，准被告聲請，由其一
    造辯論而為判決，合先明。
二、按「舉辦規定地價或重新規定地價時，土地所有權人未於
    公告期間申報地價者，以公告地價百分之八十為其申報地價
    。」「地價稅按每一土地所有權人在每一直轄市或縣（市）
    轄區內之地價總額計徵之。」「地價稅基本稅率為千分之十
    。土地所有權人之地價總額未超過土地所在地直轄市或縣（
    市）累進起點地價者，其地價稅按基本稅率徵收；超過累進
    起點地價者，依左列規定累進課徵：．．．5、超過累進起
    點地價20倍以上者，就其超過部分課徵千分之五十五。」
    「依本法第16條第1項規定計算地價稅時，其公式如附件1。
    」「地價稅依本法第40條之規定，每年一次徵收者，以8月
    31日為納稅義務基準日；．．．各年（期）地價稅以納稅義
    務基準日土地登記簿所載之所有權人或典權人為納稅義務人
    。」平均地權條例第16條、土地稅法第15條第1項與第16條
    第1項第5款及同法施行細則第5條與第20條定有明文。
三、經查系爭70筆土地之土地登記謄本載明原告於92年9月12日
    登記贈與清山國小，而如前所述，土地稅法施行細則第20條
    規定，地價稅納稅義務基準日為每年之8月31日，而系爭70
    筆土地，於92年8月31日之所有權既仍屬原告所有，則依前
    揭規定，被告向原告課徵92年之地價稅，於法並無不合。
四、次查憲法第19條規定人民有依法律納稅之義務，係指人民有
    依法律所定要件負繳納稅捐之義務或享減免繳納之優惠而言
    。至法律所定之內容於合理範圍內，本屬立法裁量事項，．
    ．．與憲法保障人民平等權及財產權之本旨，亦無牴觸。再
    按憲法第7條揭櫫之平等原則，係要求相同的事物應為相同
    處理，不同事物應為不同處理。而行政程序法第6條亦明文
    規定「行政行為，非有正當理由，不得為差別待遇」所謂正
    當理由，係指基於事物之本質不同而為合理之差別待遇，申
    言之，基於實質之平等精神，在事物之本質不同時，即應為
    合理之差別待遇。此為憲法上之基本原則。在稅法上，稅捐
    平等原則要求相同的經濟上給付能力者，應負擔相同的稅捐
    負擔（水平的平等）；不同的支付能力者，則負擔不同的稅
    負，亦即富有的人應多負擔稅款，貧窮的人則少負擔稅款（
    垂直的平等），換言之，應按照國民彼此間不同的給付能力
    為相異之稅捐，即所謂「量能稅捐」原則。而在正義的觀點
    下，地價稅課徵的量能原則係將其給付能力與財產外部特徵
    相連結，納稅義務人所擁有的土地愈多，依上開原則相對的
    其給付能力亦較高，自應負擔較高之稅賦，故地價稅的課徵
    並未違反上開原則。土地稅法第16條規定按土地所有權人之
    地價總額分別適用不同的稅率，係為全國各稽徵機關徵收地
    價稅之依據，並不因納稅義務人之不同，而有所差別之待遇
    。亦無悖於憲法第7條之平等原則。況且土地稅法第16條所
    規定之累進稅率的設計，係在社會正義及社會政策之考量下
    ，為矯正市場經濟運轉，可能造成之資本及財富的過度集中
    現象，故在稅率設計的要求採用累進稅率以增加財富集中的
    成本。另查自用住宅用地與一般土地本質不同，故其稅率不
    同，自無違反憲法第7條所謂之平等原則。再按「對實質上
    相同經濟活動所產生之相同經濟利益，應課以相同之租稅，
    始符合租稅法律主義所要求之公平及實質課稅原則，實質課
    稅原則為租稅法律主義之內涵及當然歸趨。故有關課徵租稅
    構成要件事實之判斷及認定，自亦應以其實質上經濟事實關
    係及所產生之實質經濟利益為準，而非以形式外觀為準」（
    行政法院82年判字第2410號判決參照）。前述公平（或平等
     ）原則乃現代國家憲法上之重要原則，即凡基於相同之事
    物本質，即不得為差別之待遇，行政程序法第6條規定「行
    政行為，非有正當理由，不得為差別待遇」，所謂正當理由
    ，係指基於事物之本質不同而為合理之差別待遇，申言之，
    基於實質之平等精神，在事物之本質不同時，即應為合理之
    差別待遇。查新竹市一般土地地價稅之核課其累進起點地價
    皆為4,339,000元，地價總額、稅率之適用、稅額之計算皆
    以土地法第15、第16條為準據，並無違反上揭平等原則，而
    自用住宅用地與一般土地本質不同，故其稅率不同，亦無違
    反憲法第7條所謂之平等原則。
五、末查「納稅義務人因天災、事變或遭受重大財產損失，不能
    於法定期間內繳清稅款者，得於規定納稅期間內，向稅捐稽
    徵機關申請延期或分期繳納，其延期或分期繳納之期間，不
    得逾3年。」稅捐稽徵法第26條定有明文。而「景氣低迷經
    營虧損財務困難非屬得申請分期繳稅之理由，某某公司以建
    築業景氣持續低迷，經營虧損，財務困難為由，申請依稅捐
    稽徵法第26條規定分期繳納營業稅乙案，尚非屬該條所稱之
    遭受重大財產損失，不宜照准。」業經財政部84年11月23日
    台財稅第840666522號函釋有案，上開財政部之解釋，係本
    於主管機關之權責，就相關法律所為之解釋，經核並無違法
    律之規定，被告自得予以適用。原告於91年11月21日以90年
    發生財務困難至今資金調度仍屬艱困為由，申請分期繳納「
    91年地價稅」，被告於91年12月4日新市稅財2字第09100563
    7號函否准所請，於法並無不合，況原告請求91年地價稅要
    求分期繳納，亦與92年地價稅之繳納無涉。
六、綜上所述，本件原告所有系爭土地，因未申報地價，被告乃
    以其公告地價之百分之八十為其申報地價，計算92年度地價
    總額共計462,410,985元，此地價較之台灣省各縣市89年地
    價稅累進起點地價表之新竹市累進起點地價4,339,000元超
    過106倍，被告乃就上開土地稅法等相關規定，課徵原告92
    年地價稅額23,067,849元（計算式：000000000 ×0.000 -
    0000000×0.545 =00000000）於法並無不合，訴願決定予以
    維持，亦稱妥適。原告徒執前詞，訴請撤銷，為無理由，應
    予駁回。
七、兩造其餘攻擊防禦方法均與本件判決結果不生影響，故不逐
    一論述，併此敘明。
據上論結，本件原告之訴為無理由，爰依行政訴訟法第218條、
第98條第3項前段、民事訴訟法第385條、，判決如主文。
中    華    民    國    94    年    5    月     24    日
                       第七庭審判長法  官　鄭小康
                                   法  官　黃秋鴻
                                   法  官　林金本
上為正本係照原本作成。
如不服本判決，應於送達後20日內，向本院提出上訴狀並表明上
訴理由，如於本判決宣示後送達前提起上訴者，應於判決送達後
20日內補提上訴理由書（須按他造人數附繕本）。
中    華    民    國    94    年    5    月     24    日
            　　　　　　   　　　　　書記官  簡信滇
